【裁判字號】    99,交聲,20
【裁判日期】    990315
【裁判案由】    聲明異議
【裁判全文】
臺灣屏東地方法院交通事件裁定          99年度交聲字第20號
原處分機關  交通部公路總局高雄區監理所屏東監理站
異  議  人
即受處分人  甲○○
上列受處分人因違反道路交通管理處罰條例事件，對於交通部公
路總局高雄區監理所屏東監理路於民國98年1 月6 日所為之處分
（原處分案號：屏監違字第裁82-Z00000000號），聲明異議，本
院裁定如下：
    主  文
異議駁回。
    理  由
一、原處分意旨略以: 異議人即受處分人甲○○於民國98年12月
    4 日19時25分許，駕駛車號1367-QF 號自用小客車行經國道
    三號南下308.4 公里處，因有汽車行駛高速公路速度超過規
    定最高速限之違規事實，為高雄縣政府警察局交通隊員警逕
    行舉發，嗣原處分機關即交通部公路總局高雄區監理所屏東
    監理站認異議人上開情形，違反道路交通管理處罰條例第33
    條第1 項第1 款之規定，裁處罰鍰新臺幣（下同）3,000 元
    ，並依同條例第63條第1 項，記違規點數1 點等語。
二、聲明異議意旨詳如聲明異議狀所載(如附件）。
三、按汽車行駛於高速公路，不遵使用限制、禁止、行車管制及
    管理事項之管制規則，而行車速度超過規定之最高速限者，
    處汽車駕駛人3,000 元以上6,000 元以下罰鍰，並記違規點
    數1 點，道路交通管理處罰條例第33條第1 項第1 款、第63
    條第1 項第1 款定有明文。次按汽車行駛高速公路，應依速
    限標誌指示，高速公路交通管制規則第5 條第1 項前段亦定
    有明文。經查，異議人98年12月4 日19時25分許，駕駛車號
    1367-QF 號自用小客車行經國道三號南下308.4 公里處，為
    警以雷射測速槍測得其車速為125 公里，而舉發地點限速為
    時速110 公里等情，有舉發通知單、內政部警政署國道公路
    警察局第八警察隊98年12月23日公警八交字第0980871952號
    函在卷可參（見本院第6 至7 頁）；復參以舉發員警與異議
    人既不相識，亦無怨隙，衡情無設詞攀誣異議人之必要；又
    員警依法舉發係本於職責所為，其執行公務本身即受行政懲
    處責任之監督，本件亦無證據證明舉發員警捏造事實、違法
    取締之情事。從而，異議人汽車駕駛高速公路速度超過規定
    最高速限之違規情事，應可認定。
四、然異議人辯稱：伊車行經舉發員警處時，內車道及前方亦有
    車輛，僅以雷射槍所示伊車之車速舉發，不知是何人駕駛，
    不足為證云云。查目前我國警察取締超速駕駛之科學儀器可
    區分為二類，一為定點設置之固定式測速照相設備（包含有
    雷達、雷射與感應線圈等），一為手持或車裝流動測速儀器
    （發射兩條雷射光束計算目標車輛之進、出場時間）。後者
    又可分為二種，一為定置路旁附有照相機之固定雷射測速儀
    器，另一種為警員手持雷射測速槍，此或附照相功能或未具
    照相功能，確認超速後當場攔停舉發或逕行舉發。再按度量
    衡法第5 條規定：「為確保交易安全、維護大眾安全健康及
    環境保護，主管機關得就供交易、證明、公務檢測、環境保
    護、公共安全、醫療衛生有關之度量衡器，指定為法定度量
    器。」故依度量衡器檢定檢查辦法第3 條第1 項第7 款規定
    ，公務檢測用雷達測速儀及公務檢測用雷射測速儀（光達式
    ）為應經檢定之法定度量衡器。同辦法第18條亦規定檢定合
    格在使用中之度量衡器，應接受檢定機關（構）之定期或不
    定期檢查。是經列為法定度量器之測速設備裝置，並衡諸上
    開法令之意旨，與大眾有關之公務檢測儀器，理應經由國家
    專責機關檢定合格後加以使用，並定期檢測，方能昭得公信
    。觀之用以舉發本件之雷射測速儀，業經由經濟部標準檢驗
    局於98年7 月7 日檢定合格（檢定合格單號碼：M0GB000000
    0 ），檢定合格有效期限至99年7 月31日止，此有經濟部標
    準檢驗局98年7 月7 日雷達測速儀檢定合格證書在卷可參（
    見本院卷第10頁），是該雷達測速儀尚在檢定合格有效期限
    內，故該雷達測速器之準確性及正確性應值得信賴；另佐以
    本件舉發員警於測得異議人車速業已超過速限，旋即將異議
    人攔停舉發，異議人亦當場檢視測速數據為時速125 公里，
    為異議人自承在卷（見本院卷第3 頁），本件舉發員警對違
    規車輛之認定之正確性，要屬無疑。是異議人前開所辯，委
    無足採。
五、異議人另辯稱：本件舉發員警僅以目視及經驗即斷定伊為違
    規車輛，無照片或攝影舉證，有失公平正義云云。惟交通違
    規行為通常於瞬間發生並結束，若要求執勤員警所有的舉發
    行政行為均需預留照相、錄音、錄影或其他科學證據以證其
    實，則國家維護交通秩序、安全之行政措施勢必窒礙難行。
    是異議人所辯，自難憑採。
六、至異議人辯稱：伊係於內線車道超速，而舉發員警無法辨識
    車陣中車輛之顏色，與舉發員警於攔停伊過程中所經過之車
    輛亦有可能為違規車輛云云。然上開所辯均與認定異議人有
    無首揭交通違規行為無涉或涉及舉發員警於執行交通稽查勤
    務時執行方式之問題，自難令本院為有利於異議人之認定。
七、爰依道路交通案件處理辦法第19條，裁定如主文。
中    華    民    國    99    年    3     月    15    日
                  交通法庭    法  官  羅森德
以上正本證明與原本無異。
如不服本裁定應於收受送達後5 日內向本院提出抗告書狀敘述抗
告之理由抗告於臺灣高等法院高雄分院。
中    華    民    國    99    年    3     月    15    日
                                書記官  盧姝伶

司法院資訊處製作；財團法人民間司法改革基金會備份。
